【裁判字號】    94,訴,268
【裁判日期】    950127
【裁判案由】    營業稅
【裁判全文】
高雄高等行政法院判決
                              九十四年度訴字第二六八號
                              .
原      告  代磚工程股份有限公司
代  表  人  甲○○
被      告  財政部高雄市國稅局
代  表  人  邱政茂局長
訴訟代理人  乙○○
上列當事人間因營業稅事件，原告不服財政部中華民國九十四年
一月七日台財訴字第０九三００五一六０四０號訴願決定，提起
行政訴訟。本院判決如下：
    主  文
原告之訴駁回。
訴訟費用由原告負擔。
    事  實
壹、事實概要：
    緣原告於民國（下同）八十八年五至六月間無進貨事實，卻
    取得虛設行號國信昌有限公司（下稱國信昌公司）、綺強有
    限公司（下稱綺強公司）、紐新企業股份有限公司（下稱紐
    新公司）等三家公司所開立之統一發票計三十四紙，虛報進
    項銷售額新臺幣（下同）二八、八六一、二三七元，稅額一
    、四四三、０六一元，並於同年七至八月間無銷貨事實，卻
    開立統一發票予虛設行號國信昌公司計三紙，虛開銷項銷售
    額一、五四四、０００元，稅額七七、二００元，致逃漏營
    業稅一、三六五、八六一元，另原告經高雄市稅捐稽徵處通
    知提示有關課稅資料文件，原告拒不提示資料。被告除補徵
    原告營業稅一、三六五、八六一元外，並按所漏稅額一、三
    六五、八六一元處以八倍之罰鍰一０、九二六、八００元（
    計至百元），及處以行為罰三、０００元之罰鍰，合計裁處
    罰鍰一０、九二九、八００元，原告不服，申經復查結果，
    獲准追減罰鍰一、三六五、八００元，惟原告對補徵營業稅
    及營業稅罰鍰部分仍表不服，提起訴願，經遭決定駁回，遂
    提起本件行政訴訟。
貳、兩造之聲明：
一、原告聲明求為判決：
（一）訴願決定、復查決定及原處分關於不利原告之部分均撤銷
      。
（二）訴訟費用由被告負擔。
二、被告聲明求為判決：
（一）原告之訴駁回。
（二）訴訟費用由原告負擔。
參、兩造之爭點：
甲、原告起訴及補充意旨略謂：
一、原告係於八十八年間與紐新公司、綺強公司及國信昌公司等
    交易。然被告卻依台中市稅捐稽徵處通報之台灣台中地方法
    院檢察署（下稱台中地檢署）八十九年度偵字第一五四０九
    號及九十年度偵字第二二三九０號起訴書及相關資料，認定
    原告於無進、銷貨事實下自紐新公司、綺強公司、國信昌公
    司取得不實發票，及開立不實發票予國信昌公司。惟查，上
    述起訴書僅指明八十七年一月至八十八年十二月間紐新公司
    、綺強公司、國信昌公司、暄大有限公司、新凡有限公司、
    永實股份有限公司及統萊國際有限公司等七家有不實發票往
    來，並未指明其他公司或營業人與該等七家公司之交易亦為
    不實。今被告主張原告開立發票予國信昌公司與自紐新、綺
    強、國信昌等公司取得之發票之交易均為不實，並處罰原告
    行政罰鍰計九、五六一、０００元，實令原告甚表不平。
二、按買賣契約係依商業交易習慣由雙方交易合意即成立，尚非
    必須具備書面之買賣合約書，況公司與公司間之交易亦非必
    由各該公司負責人見面或接洽。原告與紐新、綺強、國信昌
    公司交易，業於提起訴願時將相關交易憑證（即進、銷項發
    票及傳票）交付予被告。今被告不予採信並將舉證責任推給
    原告，並要求原告復再提示相關買賣合約書等其他資料，並
    不公平。依原告當時（即八十八年間）之瞭解，紐新公司已
    開業二十年以上、綺強公司亦開業十年以上、國信昌公司則
    是八十七年間才開業，按一家公司之成立、營業須經「經濟
    部」審核及其所在地稽徵機關實地勘查，方得經核准而設立
    ，原告經查證並相信紐新、綺強、國信昌等公司為依規定合
    法成立之公司才與該三家公司交易，原告無過失責任，被告
    若認原告須負過失責任（即應注意、可注意，卻未注意），
    則依「法律之前人人平等」之法理，經濟部（公司組織之主
    管機關）、高雄市政府（商業人之主管機關，各地方政府係
    核發營利事業登記證之機關）及被告（營業人得否請領發票
    之主管機關）對紐新、綺強、國信昌等公司之設立、營業並
    請領、使用發票，亦各具備相關之監督責任。今紐新、綺強
    、國信昌等公司於無營業事實及發生不法使用發票之行為，
    是否亦應追究各行政機關之過失責任。
三、次依最高行政法院七十九年度判字第四七一號判決：「惟查
    稅捐稽徵機關對於納稅義務人違規事實，應負舉證之責，苟
    不能明確證明其違規之行為，即其違規之事實並不明確時，
    尚不得以推臆之詞為核課補兌之依據。」原告是在八十七年
    間，陸續以現金及支票向國信昌、紐新、綺強等三家公司購
    買材料，而於八十八年原告支票兌現後，該三家公司才分次
    開立發票給原告入帳，這是原告這種行業的買賣慣例，原告
    購買材料是分批分次付款，有銀行存款明細可證。
四、綜上理由，被告核課原告漏稅一、三六五、八六一元，並處
    罰鍰九、五六一、０００元及其復查決定、財政部訴願決定
    均顯有違誤，爰依訴請判決如聲明。
乙、被告答辯意旨略謂：
一、按「營業人當期銷項稅額，扣減進項稅額後之餘額，為當期
    應納或溢付營業稅額。」「進項稅額，指營業人購買貨物或
    勞務時，依規定支付之營業稅額。」「營業人左列進項稅額
    ，不得扣抵銷項稅額：一、購進之貨物或勞務未依規定取得
    並保存第三十三條所列之憑證者。」「營業人以進項稅額扣
    抵銷項稅額者，應具有載明其名稱、地址及統一編號之左列
    憑證：一、購買貨物或勞務時，所取得載有營業稅額之統一
    發票。」「納稅義務人，有左列情形之一者，除追繳稅款外
    ，按所漏稅額處一倍至十倍罰鍰，並得停止其營業：．．．
    五、虛報進項稅額者。」分別為行為時營業稅法第十五條第
    一項、第三項、第十九條第一項第一款、第三十三條第一款
    及第五十一條第五款所明定。又「營業稅法第五十一條第五
    款規定，納稅義務人虛報進項稅額者，除追繳稅款外，按所
    漏稅額處五倍至二十倍罰鍰，並得停止其營業。依此規定意
    旨，自應以納稅義務人有虛報進項稅額，並因而逃漏稅款者
    ，始得據以追繳稅款及處罰。」業經司法院釋字第三三七號
    解釋在案。復按「有關營利事業涉嫌無進、銷貨事實而相互
    循環開立發票，如虛報之進、銷項金額使實際交易之應納稅
    額減少，造成逃漏，應就其短漏之應納稅額適用營業稅法第
    五十一條第五款規定補稅處罰，如虛報之進、銷項金額均相
    同，或進項金額小於銷項金額，因未逃漏實際交易之應納稅
    額，參照司法院大法官會議釋字第三三七號解釋意旨，得免
    予補稅處罰。」「主旨：核釋營業人取得非實際交易對象所
    開之統一發票作為進項憑證申報扣抵銷項稅額案件之處理原
    則。請查照。說明：．．．二、為符合司法院大法官會議釋
    字第三三七號解釋意旨，對於營業人取得非實際交易對象所
    開立之統一發票作為進項憑證申報扣抵銷項稅額之案件，應
    視情節，分別依左列原則處理：（一）取得虛設行號發票申
    報扣抵之案件：１無進貨事實者：以虛設行號發票申報扣抵
    ，係屬虛報進項稅額，並逃漏稅款，該虛報進項之營業人除
    應依刑法行使偽造文書罪及稅捐稽徵法第四十一條之規定論
    處外，並應依營業稅法第五十一條第五款規定補稅並處罰。
    ．．．。」亦分別經財政部八十三年五月二十八日台財稅字
    第八三一六四八八七二號函及八十三年七月九日台財稅第八
    三一六０一三七一號函釋在案。
二、本件係法務部調查局台北市調查處、台中市稅捐稽徵處因偵
    辦、查處國信昌公司、綺強公司、紐新公司、暄大有限公司
    及新凡有限公司等多家營利事業互相對開進、銷項發票不法
    案，查得渠等多家公司在無交易事實之情形下，竟自八十七
    年一月起至八十八年十二月止，虛開統一發票與國信昌、綺
    強兩家公司，作為進項憑證，以不正當方法逃漏營業稅，渠
    等多家公司並連續虛偽填製買受人、品名、數量及金額之會
    計憑證、統一發票，分別交付原告及永榕貿易有限公司等作
    為進項憑證，渠等逃漏稅捐之罪嫌至臻明確，案經台中地檢
    署檢察官偵查終結，以八十九年度偵字第一五四０九號及九
    十年度偵字第二二三九０號起訴書起訴在案，復經台中市稅
    捐稽徵處將相關資料通報高雄市稅捐稽徵處依法查處，因有
    關營業稅業務自九十二年一月一日起由被告承接，經被告審
    理結果，原告於八十八年五月至六月間，無進貨事實，卻取
    得虛設行號國信昌公司、綺強公司、紐新公司等三家公司所
    開立統一發票計三十四紙，進項銷售額二八、八六一、二三
    七元，稅額一、四四三、０六五元，作為進項憑證扣抵銷項
    稅額，虛報進項稅額一、四四三、０六一元，同年七至八月
    間無銷貨事實，卻開立統一發票給予虛設行號國信昌公司計
    三紙，銷項銷售額一、五四四、０００元，稅額七七、二０
    ０元，因進項稅額大於銷項稅額一、三六五、八六一元，致
    正常實際交易應納之營業稅額減少，造成逃漏，而原告經多
    次通知，其代表人甲○○於九十三年五月十三日申稱因工作
    關係，延至九十三年六月三十日前提供相關帳證，取有甲○
    ○立具說明書附案足稽，惟其並未如期提示舉證上開交易之
    買賣合約書、付款資金來源與流向、支付該鉅額進項款項經
    該三家公司收受之具體證據或其他證明渠等雙方有交易事實
    之文件及八十八年度相關帳簿憑證等資料以實其說，尚難以
    證明原告與該三家公司有交易事實，是依最高行政法院三十
    六年判字第十六號判例「當事人主張事實須負舉證責任，倘
    其所提出之證據，不足為主張事實之證明，自不能認其主張
    之事實為真實。」原告對國信昌公司等三家公司既無法舉證
    營業事項之發生，卻相互循環虛開統一發票，並虛報進項稅
    額致實際交易之應納營業稅額減少之違章事實，洵堪認定，
    依行為時營業稅法第十五條規定，自應依法補徵營業稅額一
    、三六五、八六一元，並依同法第五十一條第五款規定，按
    所逃漏稅額一、三六五、八六一元加處八倍罰鍰一０、九二
    六、八００元（計至百元），認事用法，並無違誤，惟查財
    政部九十三年三月二十九日台財稅字第０九三０四五一一三
    三號令修正後之「稅務違章案件裁罰金額或倍數參考表」規
    定，無進貨事實者，係按所漏稅額處七倍之罰鍰。是罰鍰於
    復查時已予以追減一倍即一、三六五、八００元，變更核定
    為九、五六一、０００元（一、三六五、八六一元×七倍＝
    九、五六一、０二七元，計至百元），原告仍執前詞爭訟，
    難謂為有理由，請予駁回。
三、第查司法院釋字第五三七號解釋：「．．．因租稅稽徵程序
    ，稅捐稽徵機關雖依職權調查原則而進行，惟有關課稅要件
    事實，多發生於納稅義務人所得支配之範圍，稅捐稽徵機關
    掌握困難，為貫徹公平合法課稅之目的，因而課納稅義務人
    申報協力義務。．．．。」等語，是稅捐稽徵機關依稅捐稽
    徵法第三十條之規定，為調查課稅資料，本得依職權向有關
    機關、團體或個人進行調查，且運用一切闡明事實所必要以
    及可獲致之資料，以認定真正之事實課徵租稅。惟稅捐稽徵
    機關所須處理之案件多而繁雜，且有關課稅要件事實，類皆
    發生於納稅義務人所得支配之範圍，並為納稅義務人知之最
    詳。因此，依憲法第十九條「人民有依法律納稅之義務」規
    定意旨，納稅義務人依個別稅捐法規之規定，負有稽徵程序
    之申報協力義務，實係貫徹公平及合法課稅之所必要。本件
    原告與國信昌公司、綺強公司、紐新公司等三家公司之交易
    實情，係發生於原告所得支配之範圍，並為原告知之最詳，
    則原告自有為完全且真實陳述之協力義務，然原告雖於訴願
    時提示四紙銷項發票（銷售鋁合金錠、不銹鋼板及鐵材）及
    購進鋁合金錠及水泥纖板之現金支出或轉帳傳票七十二紙影
    本，然仍未提示舉證上開交易之買賣合約書、付款資金來源
    與流向、支付該鉅額進項款項經該三家公司收受之具體證據
    或其他證明渠等雙方有交易事實之文件及八十八年度相關帳
    簿憑證等證明資料，則自無法產生本案交易為確屬實際交易
    之確信，在無其他相關資料佐證下，自不能認其主張之事實
    為真實，是原告所訴，顯無足採據。
四、據上論證，本件原告提起行政訴訟，並無理由，請予判決如
    答辯聲明。
    理  由
一、按「營業人當期銷項稅額，扣減進項稅額後之餘額，為當期
    應納或溢付營業稅額。」「進項稅額，指營業人購買貨物或
    勞務時，依規定支付之營業稅額。」「營業人左列進項稅額
    ，不得扣抵銷項稅額：一、購進之貨物或勞務未依規定取得
    並保存第三十三條所列之憑證者。」「營業人以進項稅額扣
    抵銷項稅額者，應具有載明其名稱、地址及統一編號之左列
    憑證：一、購買貨物或勞務時，所取得載有營業稅額之統一
    發票。」「納稅義務人，有左列情形之一者，除追繳稅款外
    ，按所漏稅額處一倍至十倍罰鍰，並得停止其營業：．．．
    五、虛報進項稅額者。」分別為行為時營業稅法（九十年七
    月九日修正為「加值型及非加值型營業稅法」）第十五條第
    一項、第三項、第十九條第一項第一款、第三十三條第一款
    及第五十一條第五款所明定。又「營業稅法第五十一條第五
    款規定，納稅義務人虛報進項稅額者，除追繳稅款外，按所
    漏稅額處五倍至二十倍罰鍰，並得停止其營業。依此規定意
    旨，自應以納稅義務人有虛報進項稅額，並因而逃漏稅款者
    ，始得據以追繳稅款及處罰。」業經司法院釋字第三三七號
    解釋在案。復按「有關營利事業涉嫌無進、銷貨事實而相互
    循環開立發票，如虛報之進、銷項金額使實際交易之應納稅
    額減少，造成逃漏，應就其短漏之應納稅額適用營業稅法第
    五十一條第五款規定補稅處罰，如虛報之進、銷項金額均相
    同，或進項金額小於銷項金額，因未逃漏實際交易之應納稅
    額，參照司法院大法官會議釋字第三三七號解釋意旨，得免
    予補稅處罰。」「主旨：核釋營業人取得非實際交易對象所
    開之統一發票作為進項憑證申報扣抵銷項稅額案件之處理原
    則。請查照。說明：．．．二、為符合司法院大法官會議釋
    字第三三七號解釋意旨，對於營業人取得非實際交易對象所
    開立之統一發票作為進項憑證申報扣抵銷項稅額之案件，應
    視情節，分別依左列原則處理：（一）取得虛設行號發票申
    報扣抵之案件：１無進貨事實者：以虛設行號發票申報扣抵
    ，係屬虛報進項稅額，並逃漏稅款，該虛報進項之營業人除
    應依刑法行使偽造文書罪及稅捐稽徵法第四十一條之規定論
    處外，並應依營業稅法第五十一條第五款規定補稅並處罰。
    ．．．。」亦分別經財政部八十三年五月二十八日台財稅字
    第八三一六四八八七二號函及八十三年七月九日台財稅第八
    三一六０一三七一號函釋在案。查財政部上述函釋係上級機
    關為下級機關在執行職務時所為之解釋，性質上屬行政規則
    ；其內容係闡明法規之原意，核與我國現行營業稅係屬加值
    型營業稅之特性暨司法院釋字第三三七號解釋意旨相符，爰
    予援用。
二、本件原告於八十八年五至六月間無進貨事實，卻取得虛設行
    號國信昌公司、綺強公司、紐新公司等三家公司所開立之統
    一發票計三十四紙，虛報進項銷售額二八、八六一、二三七
    元，稅額一、四四三、０六一元，並於同年七至八月間無銷
    貨事實，卻開立統一發票予虛設行號國信昌公司計三紙，虛
    開銷項銷售額一、五四四、０００元，稅額七七、二００元
    ，致逃漏營業稅一、三六五、八六一元，另原告經高雄市稅
    捐稽徵處通知提示有關課稅資料文件，原告拒不提示資料。
    被告除補徵原告營業稅一、三六五、八六一元外，並按所漏
    稅額一、三六五、八六一元處以八倍之罰鍰一０、九二六、
    八００元（計至百元），及處以行為罰三、０００元之罰鍰
    ，合計裁處罰鍰一０、九二九、八００元，原告不服，申經
    復查結果，獲准追減罰鍰一、三六五、八００元，惟原告對
    補徵營業稅及營業稅罰鍰仍表不服，循序提起本件訴訟，主
    張略謂：被告認定之違章事實係以台中地檢署八十九年度偵
    字第一五四０九號及九十年度偵字第二二三九０號起訴書為
    基礎，惟該起訴書僅指明八十七年一月至八十八年十二月間
    紐新公司、綺強公司、國信昌公司、暄大有限公司、新凡有
    限公司、永實股份有限公司及統萊國際有限公司等七家有不
    實發票往來，並未指明其他公司或營業人與該等七家公司之
    交易亦為不實。被告主張原告開立發票予國信昌公司與自紐
    新、綺強、國信昌等公司取得之發票之交易均為不實，令人
    不平。又買賣契約係依商業交易習慣由雙方交易合意即成立
    ，尚非必須具備書面之買賣合約書，況公司與公司間之交易
    亦非必由各該公司負責人見面或接洽。原告與紐新、綺強、
    國信昌公司確有交易，原告業於提起訴願時將相關交易憑證
    （即進、銷項發票及傳票）交付予被告，惟被告不採信並將
    舉證責任推給原告，並要求原告復再提示相關買賣合約書等
    其他資料，亦不公平。且按原告當時（即八十八年間）之瞭
    解，紐新公司已開業二十年以上、綺強公司亦開業十年以上
    、國信昌公司則是八十七年間才開業，按一家公司之成立、
    營業須經「經濟部」審核及其所在地稽徵機關實地勘查，方
    得經核准而設立，原告經查證並相信紐新、綺強、國信昌等
    公司為依規定合法成立之公司才與該三家公司交易，原告並
    無過失責任。再者，原告是在八十七年間，陸續以現金及支
    票向廠商購買材料，而於八十八年原告支票兌現後，廠商才
    開立發票給原告等語，資為論據。
三、經查，訴外人陳仲儀、陳元鴻、葉家榕等人分別為紐新、國
    信昌、綺強等三家公司之實際負責人，而紐新公司、暄大有
    限公司、新凡有限公司，在無商業交易之事實情形下，竟連
    續自八十七年一月起至八十八年十二月止，虛開統一發票予
    國信昌、綺強兩家公司，作為進貨憑證，以不正當方法逃漏
    營業稅。又渠等多家公司並連續虛偽填製買受人、品名、數
    量及金額之會計憑證、統一發票，分別交付予原告及永榕貿
    易有限公司作為進項憑證等犯行，業據台中地檢署檢察官提
    起公訴，並經台灣高等法院台中分院刑事判決有罪在案，此
    有台中地檢署檢察官八十九年度偵字第一五四０九號、九十
    年度偵字第二二三九０號起訴書、台灣高等法院台中分院九
    十二年度上重訴字第六七號刑事判決書及附表等分別附於原
    處分卷及本院卷可參。另有被告提出國信昌公司、綺強公司
    、紐新公司涉嫌虛設行號相關資料表、國信昌公司、綺強公
    司、紐新公司開立不實發票憑證明細表、原告專案申請調檔
    統一發票查核清單等附於原處分卷可憑，從而被告認國信昌
    公司、綺強公司、紐新公司為以對開發票沖抵進、銷項及以
    虛進虛銷循環開立發票互抵之虛設行號，即非無據。原告主
    張：被告係依據上開起訴書認定原告與國信昌公司等三家公
    司之交易不實等語，尚有誤會，委無可取。
四、復按一般而言，課稅資料通常係在納稅義務人的掌握或管理
    之中，因此由納稅義務人負擔主動申報課稅標準（稅基）與
    稅額金額之義務，較稅捐機關自行查核課稅更具經濟價值與
    便宜，故稅捐稽徵機關在核定稅額過程中，須納稅義務人協
    同辦理者所在多有，學理上稱為納稅義務人之協力義務，包
    括申報義務、記帳義務、提示文據義務等，納稅義務人違背
    上述義務，在行政實務上即產生受罰鍰或由稅捐稽徵機關片
    面核定等不利益之後果，而減輕稅捐稽徵機關之舉證證明程
    度（司法院釋字第五三七號解釋、最高行政法院九十一年度
    判字第一八六七號判決參照）。查本件國信昌、綺強、紐新
    等三家公司既屬虛設行號，而無正常之進、銷貨營運行為，
    自不可能與原告有買賣工程材料等之實際交易行為，原告既
    主張其與國信昌、綺強、紐新等三家公司確有系爭進、銷貨
    之事實，則原告自應提示上開交易之買賣合約書、付款資金
    來源與流向、支付巨額進項款項經國信昌、綺強、紐新等三
    家公司收受之具體證據或其他證明渠等雙方有交易事實之文
    件及八十八年度相關帳簿憑證等資料供被告查核，俾瞭解雙
    方交易之過程，蓋該等證據資料既關切原告之切身利益，原
    告自負有協力提供該等帳證以供稽徵機關查核之義務。惟查
    ，本件高雄市稅捐稽徵處曾以九十一年一月十五日高市稽核
    字第０九一０００五二二００號函通知原告提示八十八年度
    營業帳簿、進貨憑證、銷貨統一發票存根聯、買賣合約書及
    相關付款證明等資料文件供核，惟原告並未提供，嗣原告於
    申請復查（未付理由），被告曾經二次以九十三年一月十三
    日財高國稅法字第０九三０００一九五七號及九十三年四月
    六日財高國稅法字第０九三００二一九五七號函請原告補具
    復查理由及說明，原告亦未補具復查理由及說明，此有上開
    函文附於原處分卷可稽，至原告於訴願時雖提示四紙銷項發
    票（銷售鋁合金錠、不銹鋼板及鐵材）及購進鋁合金錠及水
    泥纖板之現金支出或轉帳傳票七十二紙影本，然仍未提示上
    開交易之買賣合約書、付款資金來源與流向、支付巨額進項
    款項經國信昌等三家公司收受之具體證據或其他證明渠等雙
    方有交易事實之文件及八十八年度相關帳簿憑證等資料以實
    其說，尚難以證明原告與紐新公司、綺強公司、國信昌公司
    有交易事實。是原告主張其與紐新、綺強、國信昌公司確有
    交易，且原告已將相關交易憑證交付予被告，被告不採信並
    將舉證責任推給原告云云，自不足採。
五、次查，原告雖於本院審理中提出原告與其代表人於中國農民
    銀行等多家金融機關之帳戶八十七、八十八年間之存款出入
    明細表，並主張其係於八十七年間，陸續以現金及支票向國
    信昌、紐新、綺強等三家公司購買材料，而於八十八年原告
    支票兌現後，該三家公司才開立發票給原告云云。惟本件原
    告係於八十八年五至六月間，取得國信昌公司之進項發票十
    三紙，金額一一、０一三、一四五元，綺強公司之進項發票
    十九紙，金額一五、六八二、九九二元，紐新公司之進項發
    票二紙，金額二、一六五、一００元，並於八十八年七至八
    月，開立予國信昌公司之銷項發票三紙，金額一、五四四、
    ０００元，而經比對發票金額與上述原告提出之銀行帳戶存
    款出入明細表，其多數帳戶為終止狀態，且八十八年間之存
    款大多僅餘小額利息，其間縱有交易紀錄，亦與本件發票金
    額不符。抑且，原告表示其係於八十七年間，陸續以現金及
    支票向國信昌、紐新、綺強等三家公司購買材料，而於八十
    八年原告支票兌現後，該三家公司才開立發票給原告。然依
    據營業稅法第三十二條制定之「營業人開立銷售憑證時限表
    」之規定，買賣業開立發票之時限為發貨時，本件原告於八
    十八年五至六月間取得發票，應於八十八年五至六月間進貨
    ，原告主張其於八十七年進貨，並於八十七年付款，卻於八
    十八年才取得發票，已有悖於一般交易常情，況據原告提示
    有關八十七年間銀行存款出入明細表，雖有大筆金額進出，
    惟仍與本件發票金額不符，倘確有實際交易，何以原告亦自
    承無從勾稽（見本院言詞辯論筆錄），是原告既未能就付款
    資金出入來源提出具體合理之證明，從而尚難認原告所稱付
    款之情為真實。
六、原告另主張其經查證並相信紐新、綺強、國信昌等公司為依
    規定合法成立之公司才與該三家公司交易，原告並無過失責
    任云云。惟按人民違反法律上之義務而應受行政罰之行為，
    法律無特別規定時，雖不以出於故意為必要，仍須以過失為
    其責任條件，司法院釋字第二七五號解釋在案。查本件原告
    既無進貨事實，卻取得國信昌、紐新、綺強等三家公司所開
    立之統一發票用以申報扣抵銷項稅額，又無銷貨事實，卻開
    立統一發票予國信昌公司，已如前述，則原告縱非故意，亦
    難辭過失之責，被告依行為時營業稅法第五十一條第五款規
    定，予以科處罰鍰，即非無據，殊與紐新、綺強、國信昌等
    公司成立當時是否為合法之公司無關，是原告上開主張，亦
    非可採。
七、綜上所述，原告上揭主張及所提出之資料，均不足以認定原
    告確有向國信昌、紐新、綺強等三家公司進貨及向國信昌公
    司銷貨之情事，則被告以原告對國信昌等三家公司並無營業
    事項之發生，卻相互循環虛開統一發票並虛報進項稅額，乃
    依行為時營業稅法第十五條規定補徵營業稅額一、三六五、
    八六一元，並依同法第五十一條第五款規定暨參酌稅務違章
    案件裁罰金額或倍數參考表，按所漏稅額一、三六五、八六
    一元處八倍之罰鍰一０、九二六、八００元，原無不合，惟
    復查時，因財政部業於九十三年三月二十九日以台財稅字第
    ０九三０四五一一三三號令修正「稅務違章案件裁罰金額或
    倍數參考表」相關規定，被告復查決定乃予以追減一倍罰鍰
    即一、三六五、八００元，變更核定為九、五六一、０００
    元（訴願決定誤植為六五、七八一、三００元），於法洵無
    違誤，訴願決定予以維持，亦無不合。原告提起本件訴訟，
    求為撤銷，為無理由，應予駁回。
據上論結，本件原告之訴為無理由，依行政訴訟法第一百九十五
條第一項後段、第九十八條第三項前段，判決如主文。
中    華    民    國  九十五  年    一    月  二十七  日
                  第一庭審判長法  官  呂佳徵
                              法  官  蘇秋津
                              法  官  許麗華
以上正本係照原本作成。
如不服本判決，應於判決送達後二十日內向本院提出上訴書狀，
其未表明上訴理由者，應於提起上訴後二十日內向本院提出上訴
理由書（須按對造人數附繕本）；如於本判決宣示或公告後送達
前提起上訴者，應於判決送達後二十日內補提上訴理由書（須附
繕本）。未表明上訴理由者，逕以裁定駁回。
提起上訴應預繳送達用雙掛號郵票七份（每份三十四元）。
中    華    民    國  九十五  年    一    月  二十七  日
                              書記官  涂瓔純


司法院資訊處製作；財團法人民間司法改革基金會備份。
